臺灣高等法院刑事判決　　　　　　　　96年度上訴字第1483號
上　訴　人
即　被　告　甲○○
　　　　　　　　　　現於臺灣臺北監獄
上列上訴人因毒品危害防制條例案件，不服臺灣臺北地方法院96
年度訴字第208號，中華民國96年3月16日第一審判決（起訴案號
：臺灣臺北地方法院檢察署96年度毒偵字第153號），提起上訴
，本院判決如下：
    主  文
上訴駁回。
    事  實
一、甲○○前於民國（下同）91年間因施用第一級毒品案件，經
    觀察、勒戒後，認有繼續施用毒品之傾向，為原審即臺灣臺
    北地方法院裁定令入戒治處所施以強制戒治，嗣因戒治成效
    評定為合格，復經原審法院裁定停止戒治，所餘戒治期間付
    保護管束，於92年4月18日出所（於92年7月14日執行保護管
    束期滿），並接續執行其另因竊盜案件為臺灣板橋地方法院
    判處之有期徒刑5月，嗣於92年9月17日因徒刑執行完畢出獄
    ；而上開停止戒治期間保護管束期滿後，則經臺灣臺北地方
    法院檢察署檢察官於93年1月19日以93年度戒毒偵字第9號為
    不起訴處分確定。
二、詎其仍不知悔改，且未戒除毒癮，於前開強制戒治執行完畢
    釋放後五年內，又基於施用第一級毒品之犯意，於95年9月
    20日中午某時許，在其臺北縣板橋市○○街27號2樓住處，
    以將第一級毒品海洛因摻水置入注射針筒後注射身體之方式
    ，施用海洛因一次。嗣因毒品執行案件經通緝，而為警於95
    年9月20日17時許，在臺北市○○區○○路「光復橋」頭查
    獲，並扣得其所持有之第一級毒品海洛因淨重0.61公克（空
    包裝重0.16公克），經警採尿送驗，其結果呈「嗎啡陽性」
    反應，而查悉上情。
三、案經臺北市政府警察局中山分局報請臺灣臺北地方法院檢察
    署檢察官偵查起訴。
    理  由
一、上開事實，業據被告甲○○於原審坦白承認，並有卷附臺北
    市政府警察局偵辦毒品案件尿液檢體委驗單、台灣尖端先進
    生技醫藥股份有限公司濫用藥物檢驗報告各一份可稽，而所
    扣得之白粉一包，經送驗結果，確含第一級第六項毒品海洛
    因成分，淨重0.61公克（空包裝重0.16公克），此有法務部
    調查局95年11月19日調科壹字第09523039550號鑑定書在卷
    可憑，堪認被告之自白與事實相符。
二、被告前於91年間因施用第一級毒品案件，經觀察、勒戒後，
    認有繼續施用毒品之傾向，為原審法院裁定令入戒治處所施
    以強制戒治，嗣因戒治成效評定為合格，復經原審法院裁定
    停止戒治，所餘戒治期間付保護管束，於92年4月18日出所
    ，並於92年7月14日執行保護管束期滿，為臺灣臺北地方法
    院檢察署檢察官於93年1月19日以93年度戒毒偵字第9號為不
    起訴處分確定等情，有本院被告前案紀錄表在卷可參。本件
    事證明確，被告於前開強制戒治執行完畢釋放後五年內，再
    犯本件毒品危害防制條例第十條第一項施用第一級毒品之犯
    行，可以認定。
三、查海洛因屬毒品危害防制條例第二條第二項第一款所列之第
    一級毒品，故核被告所為，係犯毒品危害防制條例第十條第
    一項之施用第一級毒品罪。被告持有毒品進而施用，其持有
    之低度行為應為施用之高度行為所吸收，不另論罪。又被告
    固自95年4月24日後某日起至同年6月8日止因連續施用第一
    級毒品案件，經原審法院於95年12月25日以95年度訴字第
    1232號判處有期徒刑一年確定（下稱前案），有上開判決書
    及前開前案紀錄表在卷可查，被告並於原審審理時供稱：「
    我每天約施用海洛因一、二次。」等語。然按於94年2月2日
    修正公布，自95年7月1日起正式施行之刑法，業將該法原第
    五十六條連續犯之規定予以刪除，而連續犯在本質上原屬數
    罪，於連續犯之規定廢除後，對於先前實務上以連續犯予以
    處理之案件，應視具體個案，除對於合乎接續犯、集合犯或
    其他包括一罪之情形，認其構成單一之犯罪外，應認係數罪
    併罰。而所謂接續犯者，係指該項犯罪，係由行為人以單一
    行為接續進行，縱令在犯罪完畢以前其各個舉動已與該罪之
    構成要件相符，但在行為人主觀上，各個舉動不過為其犯罪
    行為之一部分，且該數舉動於同時同地或密切接近之時地實
    施，侵害同一之法益，各行為之獨立性極為薄弱，依一般社
    會健全觀念，在時間差距上，難以強行分開，在刑法評價上
    ，以視為數個舉動之接續施行，合為包括之一行為予以評價
    ，較為合理，始論為包括一罪之接續犯（最高法院86年臺上
    字第3295號判例參照）。而集合犯乃集合多數犯罪行為而成
    立之獨立犯罪型態，亦即刑罰法律在一罪之構成要件內容上
    ，本預定行為人實施數個同種行為之犯罪，即以反覆為同種
    類之行為為構成要件內容之犯罪行為屬之。然施用毒品者，
    每一個滿足該次毒癮之施用毒品行為，在時空上既可明顯區
    隔，自係各自獨立之施用毒品行為，是各次施用毒品行為應
    係各自獨立，尚難認係同一行為之數次舉動，換言之，施用
    毒品行為與上揭接續犯之概念有別；而毒品危害防制條例第
    十條第一項施用第一級毒品海洛因罪，其構成要件性質上並
    不必然具有反覆、延續實行之特徵，施用毒品犯罪，或為零
    星偶一之施用，或長期不間斷的反覆施用，均有其可能性，
    是自難認立法者於制定刑罰法律之初，已認知施用毒品行為
    必屬具反覆性之犯罪，且有意藉由法條中客觀構成要件之行
    為要素，涵括上開具有反覆實施特性之數個犯罪行為，故亦
    難認為係屬集合犯；更何況，刑法功能之一，在對違法犯罪
    行為，給予相當之刑罰制裁，藉由刑罰之威嚇力產生壓制遏
    阻犯罪之動能，除期矯治犯罪行為人之惡性，使得以再社會
    化，並確保國家社會共同生活體之法律秩序。是刑法有關連
    續犯、常業犯刪除後，原則上應依一行為一罪一罰予以併合
    處罰，且實務上對於接續犯、集合犯等實質上一罪關係見解
    之變更，僅係回歸法律適用原貌而已，目前階段不應過度擴
    張適用。如將時空上明顯足以區隔之滿足該次毒癮之各次施
    用毒品行為，遽以時間長短解決訴訟經濟問題，認均在「集
    合犯」包括一罪範圍之內，應屬違反廢除連續犯之立法意旨
    ，蓋如此認定結果，非但不能端正立法意旨所稱：「每每在
    起訴之後，最後事實審判決之前，對繼續犯同一罪名之罪者
    ，均適用連續犯之規定論處，不無鼓勵犯罪之嫌，亦使國家
    刑罰權之行使發生不合理之現象」等語之情形（反覆施用毒
    品，多次為警查獲之吸毒者，可透過「不曾間斷施用毒品」
    之空言自白云云，獲得僅成立一個施用毒品罪之判決），並
    因連續犯加重其刑之規定業已刪除，致使反覆施用毒品之行
    為人形式上甚或實質上可獲得較未廢除連續犯規定前為輕之
    刑度之判決。如此，豈不反而加劇「鼓勵犯罪之嫌」，使國
    家刑罰權之行使發生「更不合理」之現象；此外，被告所供
    稱其每天約施用海洛因一、二次云云，僅屬被告之自白，並
    無其他證據可資佐證，從而，本院認為本案所認定之犯罪事
    實與前案所認定之犯罪事實，並無接續犯或集合犯之實質上
    一罪關係，自非該案判決既判力效力所及，併此說明。
四、又被告有如犯罪事實欄所記載經執行有期徒刑完畢之犯罪前
    案紀錄，此有前開臺灣高等法院被告前案紀錄表在卷可按，
    其於受徒刑之執行完畢後，五年以內故意再犯本案有期徒刑
    以上之罪，為累犯，應依刑法第四十七條第一項之規定，加
    重其刑。扣案之海洛因淨重0.61公克，係第一級毒品，應依
    毒品危害防制條例第十八條第一項前段之規定沒收銷燬之。
    至上開包裝海洛因之包裝袋一個，係用於包裹毒品之外包裝
    ，以防毒品裸露、潮濕，便於攜帶施用，為供被告施用毒品
    所用之物，且屬被告所有等情，業據被告供承在卷，爰依刑
    法第三十八條第一項第二款規定沒收之。
五、原審援引毒品危害防制條例第十條第一項、第十八條第一項
    前段，刑法第十一條前段、第四十七條第一項、第三十八條
    第一項第二款等規定，審酌被告前有煙毒、偽造文書、竊盜
    等前案紀錄，素行不佳；且不思其正值壯年，卻長期耽溺於
    戕身之物，前經觀察、勒戒並強制戒治後，仍不知戒絕毒品
    ，藉詞因曾發生車禍，無法久立云云，而再犯本件施用毒品
    之犯行，顯見其對於毒品之依賴性甚高，自我把持、控制之
    能力亦顯不佳；惟被告犯罪後尚能坦承犯行，態度良好，以
    及其入獄前從事打零工之工作，學歷為高商畢業等一切情狀
    ，量處有期徒刑柒月，扣案之第一級毒品海洛因淨重零點陸
    壹公克沒收銷燬之，上開包裝海洛因毒品之空袋壹個沒收之
    ，經核其認事用法均無不合，量刑亦稱妥適。本件被告之上
    訴意旨泛言指摘原判決量刑過重，請求輕處，難認為有理由
    ，應予駁回。
六、據上論結，應依刑事訴訟法第三百六十八條，判決如主文。
本案經檢察官李良忠到庭執行職務。
中　　華　　民　　國　　96　　年　　5 　　月　　23　　日
                  刑事第三庭審判長法  官  許國宏
                                  法  官  朱光仁
                                  法  官  許增男
以上正本證明與原本無異。
如不服本判決，應於收受送達後十日內向本院提出上訴書狀，其
未敘述上訴之理由者並得於提起上訴後十日內向本院補提理由書
（均須按他造當事人之人數附繕本）。
                                  書記官  葉金發
中　　華　　民　　國　　96　　年　　5 　　月　　23　　日
附錄：本案論罪科刑法條全文
毒品危害防制條例第10條
施用第一級毒品者，處 6 月以上 5 年以下有期徒刑。
施用第二級毒品者，處 3 年以下有期徒刑。
